臺灣嘉義地方法院刑事判決
110年度易字第464號
公  訴  人  臺灣嘉義地方檢察署檢察官
被      告  許銘仁


上列被告因竊盜案件，經檢察官提起公訴（110 年度偵字第6413
號），本院判決如下：
    主    文
甲○○犯竊盜罪，累犯，處罰金新臺幣參仟元，如易服勞役，以新
臺幣壹仟元折算壹日。
    犯罪事實
一、甲○○於民國110 年3 月19日上午11時10分許，在嘉義縣○
　　○鎮○○路000 號之旺客隆五金食品百貨賣場外，見少年郭
　　○○（姓名年籍詳卷）所有、停放於該址前人行道之捷安特
　　廠牌、白色腳踏車1 輛（價值約新臺幣5,000 元，嗣於同年
　　6 月9 日已發還），未上鎖且無人看管，竟意圖為自己不法
　　之所有，基於竊盜之犯意，將其原先騎到現場之腳踏車移至
　　該捷安特腳踏車旁停放，再觀望後即徒手竊取騎走該捷安特
　　腳踏車離開得逞，製造誤騎腳踏車之外觀。　　
二、案經嘉義縣警察局民雄分局報請臺灣嘉義地方檢察署檢察官
    偵查起訴。
    理    由
一、證據能力部分：
　㈠按被告以外之人（包括證人、鑑定人、告訴人、被害人及共
    同被告等）於審判外之陳述雖不符刑事訴訟法第159 條之1
    至之4 等4 條之規定，而經當事人於審判程序同意作為證據
    ，法院審酌該言詞陳述或書面陳述作成時之情況，認為適當
    者，亦得為證據；當事人、代理人或辯護人於法院調查證據
    時，知有刑事訴訟法第159 條第1 項不得為證據之情形，而
    未於言詞辯論終結前聲明異議者，視為有前項之同意，同法
    第159 條之5 定有明文。考其立法意旨在於傳聞證據未經當
    事人之反對詰問予以核實，原則上先予排除。惟若當事人已
    放棄反對詰問權，於審判程序中表明同意該等傳聞證據可作
    為證據；或於言詞辯論終結前未聲明異議，基於尊重當事人
    對傳聞證據之處分權，及證據資料愈豐富，愈有助於真實發
    見之理念，且強化言詞辯論主義，使訴訟程序得以順暢進行
    ，上開傳聞證據亦均具有證據能力。經查，本判決所引用下
    列各項證據方法之證據能力，檢察官、被告於審理中調查證
　　據時，知有刑事訴訟法第159 條第1 項不得為證據之情形，
　　亦未於言詞辯論終結前聲明異議，本院審酌該等證據作成之
　　客觀情況均無不當，並無不宜作為證據之情事，依刑事訴訟
　　法第159 條之5 第2 項之規定，認應有證據能力。
  ㈡卷附之現場照片、監視器影像擷圖暨光碟等，乃依實體狀態
　　拍攝或錄影，其證據目的及性質均非供述證據，無傳聞法則
　　規定之適用，復核無違法取證之情事，且與被告本件犯行之
　　待證事實有關，自具有證據能力。
二、認定犯罪事實所憑之證據及理由：
    上揭犯罪事實，業據被告於本院審理時所坦承，且經證人即
　　被害人少年郭○○、其父郭○參陳述遭竊乙節明確，以及贓
　　物認領保管單、嘉義縣警察局民雄分局扣押筆錄、扣押物品
　　目錄表、現場照片、監視器影像擷圖在卷可憑（見警卷第7-
　　11頁，監視器光碟在密封袋內），是上開事實，堪予認定。
　　雖被告一度否認故意行竊，辯稱誤騎錯輛云云，惟本院當庭
　　勘驗卷內監視器影像光碟，結果係以：
　　畫面時間11：40：58～11：41：09  被告將自己腳踏車牽放
　　                                到欲竊取他人腳踏車旁
　　                                。
　　畫面時間11：41：10～11：41：40  被告喝水並觀望，再把
　　                                水瓶放置他人腳踏車之
　　                                前籃中，隨即牽出騎走
　　                                他人腳踏車。
　　以上有勘驗筆錄在卷（見院卷第35頁），核與前揭監視器影
　　像擷圖、檢察官勘驗報告記載（見偵卷第33-39 頁）相符可
　　憑，於連續極短時間內，被告確實可辨識自己、他人腳踏車
　　係不同輛，猶刻意營造誤騎腳踏車之外觀。故被告乃意圖為
　　自己不法之所有，明知且故意竊盜至明。甚且，被告就上開
　　情事於審理時為認罪之表示（見院卷第40頁），復有前述事
　　證補強佐證，爰以此而為認定。綜上，本件事證明確，被告
　　前開犯行洵堪認定，應依法論科。 
三、論罪科刑：
  ㈠核被告所為，係犯刑法第320 條第1 項之竊盜罪。另按成年
　　人故意對兒童及少年犯罪而依法加重其刑者，固不以其明知
　　被害人為兒童及少年為必要，但仍須證明該成年人有對兒童
　　及少年犯罪之不確定故意，亦即該成年人須預見被害人係兒
　　童及少年，且對於兒童及少年犯罪並不違背其本意，始足當
　　之（最高法院95年度台上字第5731號判決意旨可資參照）。
　　查被害人郭○○係94年2 月出生之少年，此參卷內年籍資料
　　即明，惟被告偷竊腳踏車時，被害人並未在場，是被告對於
　　車主為少年乙情尚難預見，不足證明被告具有對於少年故意
　　犯罪之不確定故意，亦無變更起訴法條為成年人故意對少年
　　犯竊盜罪或加重其刑之必要，附此敘明。 　　
  ㈡被告前因偽造文書案件，經雲林地方法院以103 年度港簡字
　　第180 號判決處以有期徒刑2 月確定；又因不能安全駕駛案
　　件，經同院以104 年度交易字第164 號判決處以有期徒刑7
　　月確定，上開2 罪接續執行，於105 年4 月1 日縮短刑期執
　　畢出監，有臺灣高等法院被告前案紀錄表在卷可查，其受有
　　期徒刑之執行完畢後5 年內，故意再犯本件有期徒刑以上之
　　罪，為累犯。至於累犯是否應加重本刑，司法院大法官會議
　　釋字第775 號解釋係表示「除個案應量處最低法定刑、又無
　　法適用刑法第59條在內減輕規定之情形時，法院才應依本解
　　釋意旨裁量不予加重最低本刑」（最高法院109 年度台上字
　  第4491號、109 年度台非字第139 號、第170 號判決參照）
　　。因此，倘若法院依個案犯罪情節，認並無應量處最低法定
　　刑之情形，即應回歸刑法累犯規定加重本刑。就被告本件竊
　　盜之犯罪內容以觀，尚難認有應予從寬量處最低法定刑，否
　　則即屬過苛之情事，自仍應依刑法第47條第1 項規定加重最
　　低本刑。
  ㈢爰審酌被告曾有竊盜科刑紀錄（不在上述累犯紀錄），有前
　　揭臺灣高等法院被告前案紀錄表可據，素行非佳，其不思循
　　正當方式賺取所需，卻下手行竊他人財物，不尊重他人財產
　　權，惟念其犯後終能坦認犯行之態度，所竊得腳踏車已發還
　　予被害人（參前揭贓物認領保管單），造成損害較微，考量
　　被害人意見表示（見院卷第49頁公務電話紀錄表），兼衡其
　　犯罪手段與情節、個人智識程度、經濟與生活狀況（參院卷
　　第42頁審理筆錄所載、第43頁診斷證明書、第44頁身心障礙
　　證明）等一切情狀，量處如主文所示之刑，併諭知易服勞役
　　之折算標準。
  ㈣不予沒收：
    犯罪所得已實際合法發還被害人者，不予宣告沒收或追徵，
　　刑法第38之1 第5 項定有明文。被告竊得腳踏車1 輛已返還
　　，有前揭贓物認領保管單可查，自無再予宣告沒收之必要，
　　末此敘明。
據上論結，應依刑事訴訟法第299 條第1 項前段，刑法第320 條
第1 項、第47條第1 項、第42條第3 項前段，刑法施行法第1 條
之1 第1 項，判決如主文。
本案經檢察官謝雯璣、陳郁雯偵查起訴，由檢察官陳則銘到庭實
行公訴。
中　　華　　民　　國　　110 　年　　11　　月　　10　　日
                  刑事第二庭      法  官  王品惠
以上正本證明與原本無異。
如不服本判決應於收受判決後20日內向本院提出上訴書狀，並應
敘述具體理由；其未敘述上訴理由者，應於上訴期間屆滿後20日
內向本院補提理由書（均須按他造當事人之人數附繕本）「切勿
逕送上級法院」。告訴人或被害人如對於本判決不服者，應具備
理由請求檢察官上訴，其上訴期間之計算係以檢察官收受判決正
本之日期為準。
中　　華　　民　　國　　110 　年　　11　　月　　10　　日
                                  書記官  黃亭嘉
附錄論罪科刑法條：
中華民國刑法第320 條第1 項
意圖為自己或第三人不法之所有，而竊取他人之動產者，為竊盜
罪，處5 年以下有期徒刑、拘役或50萬元以下罰金。